臺灣高雄地方法院民事裁定
111年度抗字第130號
抗  告  人  黃志龍    
代  理  人  周崇賢律師
相  對  人  許曉菁  
上列當事人拍賣抵押物事件，抗告人對於民國111年9月26日本院
111年度司拍字第174號裁定提起抗告，本院裁定如下：
    主  文
抗告駁回。
抗告程序費用新臺幣壹仟元由抗告人負擔。
    理  由
一、抗告意旨略以：抗告人於民國110年4月23日以其所有如附表
    所示之不動產為擔保，向相對人設定新臺幣（下同）470萬
    元最高限額抵押權。後因抗告人投資失利，導致無法償還相
    對人111年5、6、7月該月之每期分期償還借款25,876元，然
    此情事已先與相對人之代理人李弘岳、林大程事先議定，該
    3期可暫緩繳納，其後抗告人仍陸續繳納111年8、9月之分期
    借款，熟料竟收到本院111年度司拍字第174號准許拍賣抗告
    人抵押物之裁定，實令抗告人感到錯愕，若係因相對人不同
    意抗告人所提出之延緩清償提議，相對人亦應告知抗告人，
    而相對人卻並未通知抗告人，顯有故意或過失。此外，相對
    人亦未將金錢借貸契約書、抵押權設定契約書、他項權利契
    約書之副本交付抗告人，而當時兩造間並未有約定清償期及
    擔保債權確定期日為110年7月22日，故前開文書縱有記載該
    期日，亦係相對人自行填載，並無法律上之效力，從而本件
    法院裁定應不合法而有廢棄之理由等語。並聲明：原裁定廢
    棄。
二、按扺押權人，於債權已屆清償期，而未受清償者，得聲請法
    院拍賣抵押物，就其賣得價金而受清償，民法第873條第1項
    定有明文。次按聲請拍賣抵押物，原屬非訟事件，法院所為
    准許與否之裁定，無確定實體法上法律關係存否之性質，於
    債權及抵押權之存否，並無既判力。故祇須其抵押權已經依
    法登記，且債權已屆清償期而未受清償，法院即應為准許拍
    賣之裁定。而對於此項法律關係有爭執之人，為保護其權利
    ，得提起訴訟，以謀解決，不得僅依抗告程序聲明其爭執，
    並據為廢棄准許拍賣抵押物裁定之理由（最高法院49年度台
    抗字第244號、66年度台上字第1000號裁判及94年度台抗字
    第270號裁判可資參照）。易言之，法院所為准駁拍賣抵押
    物之裁定，屬非訟事件裁定，無確定實體法上法律關係存否
    之性質，於債權及抵押權之存否，亦無既判力，為裁定之法
    院僅就抵押權人提出有關抵押權之文件為形式上之審查，無
    從審酌屬於實體上法律關係之事由，抗告法院亦僅得就拍賣
    抵押物事件為形式審查，不得審酌抗告人關於實體事項之抗
    辯。
三、相對人主張抗告人於110年4月23日以其所有如附表所示之不
    動產，為擔保抗告人對相對人將來在約定最高限額內所負之
    債務，以如附表所示不動產設定4,700,000元之最高限額抵
    押權（下稱系爭抵押權）。嗣經抗告人於110年4月23日，向
    相對人借款2,350,000元，約定清償期為110年7月22日。詎
    清償期屆至後，相對人未依約清償，為此聲請拍賣抵押物，
    以資受償等情，業經相對人提出與其所述相符之抵押權設定
    契約書影本、他項權利證明書影本、土地及建物登記簿謄本
    各1件、金錢借貸契約書影本1件、本票影本1件為憑（本院
    司拍卷第9至22、35至49頁），本件抵押權既已依法登記，
    且形式上觀之，堪認相對人主張之借款情事非虛，相對人即
    抵押權人對抗告人之借款債權已屆清償期而未受足額清償，
    合於實行抵押權之要件，相對人自得行使抵押權請求拍賣，
    原裁定據此准許相對人拍賣抵押物之聲請，即無不合。至系
    爭抵押權擔保之債務，是否業經相對人之代理人同意抗告人
    延緩清償，以及前開文書上之清償期日有否經相對人偽造等
    情，係屬實體上爭執，揆諸前開說明，尚非本件非訟程序所
    得審究。從而，抗告人提起本件抗告，請求廢棄原裁定，即
    無理由，應予駁回。
四、按依法應由關係人負擔費用者，法院裁定命關係人負擔時，
    應一併確定其數額、前項費用之負擔有相對人者，準用民事
    訴訟法有關訴訟費用之規定，非訟事件法第24條第1項及同
    法第21條第2項分別定有明文。本件抗告業經駁回在案，依
    上開法條規定，本院應予確定訴訟費用額。茲因抗告人提起
    本件抗告，除繳納抗告費1,000元外，未有其餘訴訟費用之
    支出。是以，本件應由抗告人負擔之訴訟費用額確定為1,00
    0元。
五、據上論結，本件抗告為無理由，依非訟事件法第46條、第21
    條第2項、第24條第1項，民事訴訟法第495條之1第1項、第4
    49條第1項、第95條、第78條，裁定如主文。
中　　華　　民　　國　　111 　年　　10 　月　  28　　日
                民事第一庭  審判長法　官  蔣志宗
                                  法  官  劉定安
　　　　　　　　　　　　　　　　　法  官  趙  彬
　　　　　　　　　　　　　　　　　　　
以上正本證明與原本無異。
如不服本裁定應於送達後10日內向本院提出再抗告狀（並按他造
當事人之人數附繕本），並繳納再抗告費新台幣1,000元。再為
抗告僅得以適用法規顯有錯誤為理由，並應委任律師為代理人。
附註：
抗告人之配偶、三親等內之血親、二親等內之姻親，或抗告人為
法人、中央或地方機關時，其所屬專任人員具有律師資格並經法
院認適當者，亦得為第三審代理人。
抗告人或其法定代理人具有律師資格者及前項情形，應於提起抗
告或委任時釋明之。　　　　　　　　　　　　　　　　　　　
中　　華　　民　　國　　111 　年　　10　　月　　28　　日
                                  書記官  洪王俞萍
　　　　　　　　　　　　　　　　　　　
附表：不動產標示
土地：　　　　　　　　　　　　　　　　　　　　　　　　　　　　　　　　　　　　               編　 號 土　　　　　地　　　　　坐　　　　　落       地　 目 面積  權利範圍  備考   市  區 段 小　段 地　　　　號   平方公尺      １ 高雄  ○○ ○○ 二　　　 000   18    1分之1  　  ２ 高雄  ○○　 ○○　 二　　　　 000   24　　  1分之1    ３ 高雄  ○○ ○○ 二 000-0   45  1分之1    建物︰　　　　　　　　　　　　　　　　　　　　　　　　　　　               編　 號 建　號  基地坐落   建築式樣主要建築材料及房屋層數 建物面積（平方公尺）     權利範圍  備考    建物門牌    樓層面積 合計   附屬建物用途及面積     １ 486  ○○段二小段000-0地號   加強磚造 002層樓房 一層：35.80 二層：36.91 合計：72.71     全部   　    ○○○街000巷0號